最高法院刑事判決　　　　　　　　　 111年度台上字第3084號
上　訴　人　臺灣高等檢察署檢察官王亞樵
上　訴　人　
即　被　告　王建穎


上列上訴人等因被告違反毒品危害防制條例案件，不服臺灣高等
法院中華民國111年3月24日第二審判決（111年度上訴字第198號
，起訴案號：臺灣新北地方檢察署109 年度偵字第28564、28660
號），提起上訴，本院判決如下：
    主  文
上訴駁回。
    理  由
一、按刑事訴訟法第377 條規定，上訴於第三審法院，非以判決
    違背法令為理由，不得為之。是提起第三審上訴，應以原判
    決違背法令為理由，係屬法定要件。如果上訴理由書狀並未
    依據卷內訴訟資料，具體指摘原判決不適用何種法則或如何
    適用不當，或所指摘原判決違法情事，顯與法律規定得為第
    三審上訴理由之違法情形，不相適合時，均應認其上訴為違
    背法律上之程式，予以駁回。
二、本件原審審理結果，認上訴人即被告（下稱被告）王建穎違
    反毒品危害防制條例之犯行明確，因而撤銷第一審不當之科
    刑判決，改判仍論處其販賣第二級毒品罪刑（處有期徒刑）
    及為沒收、追徵之宣告，已載敘其調查、取捨證據之結果及
    憑以認定犯罪事實之心證理由。被告及檢察官均不服，提起
    本件上訴。
三、原判決係依憑被告於偵查及第一審之自白，證人即購毒者何
    粉如之證言，監視器錄影畫面勘驗筆錄及截圖、臺北榮民總
    醫院毒品成分鑑定書、現場照片暨案內其他相關證據資料定
    其取捨而為論斷，並逐一說明：㈠、被告迭於偵查及第一審
    自承販賣甲基安非他命給何粉如並收取金錢等語，其與何粉
    如並非至親知交，茍非有利可圖，實無甘冒遭查緝法辦重罪
    之風險或僅以購入價格更行轉售與何粉如之理，應認被告確
    有從中營利之意圖；㈡、本件毒品交易之經過，係被告接獲
    何粉如提出購毒之要約後，直接向何粉如收取價金，同時交
    付毒品與何粉如，縱被告所交付之毒品，係其另向上游毒販
    所取得，然其調貨轉賣行為，已阻斷何粉如與其上游賣方之
    聯繫管道，應屬販賣等旨；復本於證據取捨之職權行使，敘
    明：被告與何粉如於偵查中關於本件毒品及價金交付時間、
    方式等供述雖有歧異，應以何粉如於偵查中之供述為可採；
    就何粉如於第一審附和被告所辯，改稱兩人係合資購毒云云
    ，亦駁斥係屬臨訟迴護被告之詞，不足為被告有利之認定，
    進而論斷其自白與事實相符，另就被告於原審否認犯行及所
    辯其係與何粉如合資向上游購買毒品，應屬轉讓而非販賣，
    且無營利意圖等語認不足採，均依調查所得，記明取捨判斷
    之理由。因而判斷本件之犯行，均已記明認定所憑之證據及
    理由。核屬原審採證認事職權之合法行使，所為各論斷說明
    ，衡諸經驗法則及論理法則皆無違背。
四、刑事訴訟法所稱依法應於審判期日調查之證據，係指與待證
    事實有重要關係，在客觀上顯有調查必要性之證據而言，其
    範圍並非漫無限制，必其證據與判斷待證事實之有無，具有
    關聯性，得據以推翻原判決所確認之事實，而為不同之認定
    ，若僅枝節性問題，或所證明之事項已臻明確，或就同一證
    據再度聲請調查，自均欠缺其調查之必要性，未為無益之調
    查，無違法可言。原判決綜合案內證據資料，已載敘被告販
    賣甲基安非他命與何粉如之論證，核屬其審酌全盤證據資料
    ，本於確信而為之獨立判斷，是原審以本件事證已臻明確，
    未再傳喚何粉如為無益之調查，尚難指有應於審判期日調查
    之證據未予調查之違法。上訴意旨執此指摘原判決違法，並
    無足取。
五、刑之量定及是否適用刑法第59條酌減其刑，均屬事實審法院
    得依職權裁量範疇。原判決說明被告已自白犯行，且其販賣
    甲基安非他命之價金非鉅，數量甚微，交易對象僅有1 人，
    惡性非可與中、大盤之毒梟相提併論，相較所面臨之刑責，
    其犯罪情節實屬情輕法重，而依毒品危害防制條例第17條第
    2 項及刑法第59條之規定減輕再遞減其刑，並敘明本件係以
    被告之責任為基礎，審酌其刑法第57條各款所列情狀，而為
    量刑，既未逾越經遞減後之刑度，且無違背比例原則及罪刑
    相當原則，屬其刑罰裁量權之適法行使，不得指為違法。又
    緩刑之諭知，除應具備一定之條件外，並須有可認為以暫不
    執行為適當之情形，始得為之，同屬法院有權斟酌決定，自
    不得徒以原判決未宣告緩刑，即指為違背法令，而執為提起
    第三審上訴之理由。原審審酌被告犯罪情狀，認無緩刑之事
    由，未諭知緩刑，雖未另敘明何以不予緩刑之理由，亦屬原
    審量刑裁量權之範疇，要無違法可言。
六、檢察官上訴意旨以：被告於本案反覆翻異前詞，多有矛盾，
    則其犯罪情狀在客觀上是否足以引起一般同情，為何一般社
    會大眾會同情被告本件犯行，均有疑問；原判決適用刑法第
    59條酌減其刑，有理由矛盾之違法等語。被告上訴意旨則以
    ：原判決量刑過重，違反比例原則、罪刑相當原則，又未宣
    告緩刑，嚴重影響被告權益等語，指摘原判決違法，均係就
    原審量刑裁量權之合法行使，徒憑己見，任意指摘，難認係
    適法之上訴第三審理由。至於被告其餘上訴意旨以其係與何
    粉如合資購買毒品，所為僅屬轉讓，且無營利意圖等語，指
    摘原判決證據調查未盡、違反經驗法則及論理法則，無非係
    就屬原審採證認事職權之適法行使及原判決已說明事項，徒
    憑己見，漫為指摘，且重為事實之爭辯，均與法律規定得為
    第三審上訴理由之違法情形，不相適合。本件檢察官及被告
    之上訴，均違背法律上之程式，應予駁回。
據上論結，應依刑事訴訟法第395條前段，判決如主文。
中    華    民    國   111    年    8     月    10    日
                  刑事第九庭審判長法  官  蔡  彩  貞  
                                  法  官  梁  宏  哲  
                                  法  官  周  盈  文  
                                  法  官  蔡  廣  昇  
                                  法  官  鄧  振  球  
本件正本證明與原本無異
                                  書記官
中    華    民    國   111    年    8     月    16    日